臺灣桃園地方法院交通事件裁定　　　　 96年度交聲字第297號
原處分機關　交通部公路總局新竹區監理所中壢監理站
異　議　人　甲○○
上列異議人因違反道路交通管理處罰條例案件，對於交通部公路
總局新竹區監理所中壢監理站民國96年5 月23日以壢監裁字第裁
53-Z00000000號違反道路交通管理事件裁決書所為之處分（原舉
發案號：公警局交字第Z00000000 號），聲明異議，本院裁定如
下：
    主  文
異議駁回。
    理  由
一、原處分意旨略以：異議人即受處分人甲○○於民國（下同）
    96年3 月18日中午12時54分許，駕駛車牌號碼0568-HE 號之
    自用小客車，在國道1 號北上76.6公里發生交通事故，經內
    政部警政署國道公路警察局第二警察隊楊梅分隊調查，認係
    甲○○變換車道不當擦撞車牌號碼7489-NT 號之小型自用貨
    車而肇事，並依道路交通管理處罰條例第33條第1 項第4 款
    之規定，當場掣開公警局交字第Z00000000 號舉發違反道路
    交通管理事件通知單（下稱舉發通知單），再經原處分機關
    於96年5 月23日壢監裁罰字第裁53-Z00000000號違反道路交
    通管理事件裁決書，以異議人「行使高速公路未依規定變換
    車道」裁處罰鍰新臺幣（下同）3,000 元，並依第63條記違
    規點數1 點。
二、聲明異議意旨略以：於肇事時、地之國道路段，因前方路段
    發生事故致行車速度驟降，行駛於內側車道之車牌號碼7489
    -NT 號小型自用貨車因行車超速而不及煞車，為免追撞前車
    ，遂故意撞擊左側中央分隔水泥護牆以減緩車速，詎料因此
    引致貨車車身橫掃彈跳，使貨車右後方車尾掃撞行駛於中線
    車道異議人所駕駛之車牌號碼0568-HE 號自用小客車左後方
    大燈部位，惟到場員警所製作之筆錄、現場圖竟認定係本人
    變換車道不當而肇事，顯與事實不符，並祈得撤銷處分云云
    。
三、按「汽車在行駛途中，不得驟然或任意變換車道，如欲超越
    前車或變換車道時，應先顯示方向燈告知前後車輛，並保持
    安全距離及間隔，方得超越或變換車道。」，高速公路及快
    速公路交通管制規則第11條訂有明文；「汽車在同向二車道
    以上之道路（車道數計算，不含車種專用車道、機車優先道
    及慢車道），除應依標誌或標線之指示行駛外，並應遵守下
    列規定：六、變換車道時，應讓直行車先行，並注意安全距
    離。」，道路交通安全規則98條第1 項第6 款亦有明訂。次
    按「汽車行駛於高速公路、快速公路或設站管制之道路，不
    遵使用限制、禁止、行車管制及管理事項之管制規則而有下
    列行為者，處汽車駕駛人新臺幣三千元以上六千元以下罰鍰
    ：四、未依規定變換車道。」、「汽車駕駛人有下列各款所
    列條款之一者，除依原條款處罰鍰外，並予記點：一、有第
    三十三條第一項、第二項、第三十八條第一項、第四十條、
    第四十五條、第四十七條第一款至第三款、第四十八條、第
    四十九條或第六十條第一項、第二項第一款、第二款情形之
    一者，各記違規點數一點。」，道路交通管理處罰條例第33
    條第1 項第4 款、第63條第1 項第1 款亦定有明文。
四、經查：
（一）本件異議人即受處分人甲○○於96年3 月18日中午12時54
      分許，駕駛車牌號碼0568-HE 號之自用小客車，在國道一
      號公路北上76.6公里處發生交通事故。當時異議人係往北
      行使，行使中線車道，因前方事故塞車，異議人將車輛由
      中線車道跨越至內側車道之際，即遭後方來車即車牌號碼
      7489-NT 號小型自用貨車擦撞一節，業據異議人於警詢時
      供承在卷，所證情節核與證人即車牌號碼7489-NT 號小型
      自用貨車駕駛人黃士峰於警詢中所證：於上開時、地，我
      駕駛前開車輛行駛於內側車道，感覺前面車速較慢，忽然
      看見一輛有打方向燈的車輛從中線車道跨越至內側車道，
      我就採煞車做閃避動作，因失控先撞擊內側護欄，右車尾
      再擦撞車牌號碼0568-HE 號自用小客車左側車尾，並停於
      該車前方而肇事等情，互核相符。此外復有道路交通事故
      現場圖、道路交通事故調查報告表（一）、（二）、國道
      公路警察局第二警察隊交通事故照片黏貼紀錄表及照片6
      張、國道高速公路警察局96年3 月18日道路交通事故談話
      紀錄表2 份在卷足參。綜上所述，足認本件異議人於案發
      時、地駕駛車牌號碼0568-HE 號自用小客車，於車輛由中
      線車道跨越至內側車道之際，斯時行駛於內側車道之後車
      即黃士峰所駕駛之車牌號碼7489-NT 號小型自用貨車，因
      閃避不及而失控擦撞內側護欄，並致自小貨車右車尾擦撞
      車牌號碼0568-HE 號自用小客車左側車尾後，自小貨車仍
      持續行進而最終煞停於車牌號碼0568-HE 號自用小客車前
      方一節，應堪認定。是「國道公路警察局第二警察隊道路
      交通事故初步分析研判表」上所載，肇事經過係「A 車（
      即車牌號碼0568-HE 號自用小客車）變換車道擦撞B 車（
      即車牌號碼7489-NT 號小型自用貨車）」一節，此部分事
      實認定顯有違誤。
（二）至異議人辯稱，肇事時、地之路段前方因發生車禍，車行
      速度突然減緩並堵車，車牌號碼7489-NT 號小型自用貨車
      之駕駛人黃士峰見前方堵車而閃避不及，始擦撞護欄以期
      減緩車速，故自小貨車並非為閃避異議人變換車道之車輛
      而擦撞護欄，異議人係無端遭受波及，並無不當變換車道
      情事云云。惟查，案發路段行車速度緩慢一節，業據異議
      人及證人黃士峰於警詢中陳明在卷，而案發現場內側車道
      上留有車牌號碼7489-NT 號小型自用貨車之煞車痕2 條，
      右側煞車痕長25.7公尺、左側煞車痕長20.6公尺，而內側
      護欄亦有擦痕，自小貨車停車終點並距煞車痕之終點約20
      公尺，此有現場圖及現場照片在卷可參，以自小貨車筆直
      煞車20公尺後，竟突有轉往左側並撞擊護欄之情狀以觀，
      自小貨車當有可能係為閃避已在前方回堵之車陣，抑或為
      閃避斯時突自中線車道駛入內側車道之車輛，始有如上之
      閃避行為。而倘異議人所前開所稱，該路段前方車輛係突
      然減速造成回堵，始迫使黃士峰猝不及防而需以擦撞護欄
      之非常手段以避免撞及前方車輛一節為真，則黃士峰所駕
      駛之小貨車於失控撞擊護欄後，既仍繼續往前行駛約20公
      尺始煞停，則該自小貨車除擦撞異議人之車輛外，當無可
      避免而撞擊前方回堵之車輛，惟揆諸全卷事證，黃士峰所
      駕駛之上開自小貨車於撞擊護欄後，除擦撞異議人所駕駛
      之自用小客車外，直至停車處為止，並無撞擊異議人所聲
      稱之回堵車輛之情事，堪認肇事路段縱有車行緩慢之狀況
      ，惟尚無異議人所稱前方車輛之行車速度均突由時速100
      公里陡降為10至20公里，致該路段車輛突然嚴重回堵之情
      況，而異議人復於警詢中自承由中線車道變換至內側車道
      時即遭黃士峰所駕駛之自小貨車撞及，準此，堪認黃士峰
      係為閃避突自右側車道（即該路段之中線車道）駛入之異
      議人車輛，而左轉閃避至失控撞擊護欄一情，始與事實相
      符。綜上所述，足認黃士峰所駕駛之車牌號碼7489-NT 號
      小型自用貨車，於案發時、地行駛於內側車道時，因見前
      方車輛車速減緩，而亦煞車減速，斯時異議人駕駛之車牌
      號碼0568-HE 號自用小客車突自中線車道跨越至內側車道
      ，致黃士峰見狀閃避不及而失控擦撞內側護欄，並致自小
      貨車右車尾擦撞車牌號碼0568-HE 號自用小客車左側車尾
      後，自小貨車仍持續行進而最終煞停於車牌號碼0568-HE
      號自用小客車前方一節，洵堪認定。又本案經送臺灣省竹
      苗區車輛行車事故鑑定委員會鑑定肇事責任，其鑑定結果
      亦與本院前開認定相同，此有臺灣省竹苗區車輛行車事故
      鑑定委員會96年11欲日竹苗鑑960604字第0965303802號函
      及函覆之鑑定一件書1 份在卷足憑。是異議人確有在汽車
      在行駛途中變換車道，未讓後方直行車先行，並保持安全
      距離及間隔之違規行為，堪以認定。異議人徒以其於肇事
      時、地，並未擦撞車牌號碼7489-NT 號小型自用貨車，且
      筆錄係因員警蠻橫而委屈簽署等詞置辯，洵無足採。
五、原處分機關以異議人有前揭違規事實，依道路交通管理處罰
    條例第33條第1 項第4 款、違反道路交通管理事件統一裁罰
    基準表之規定，裁處罰鍰3,000 元，並依道路交通管理處罰
    條例第63條第1 項第1 款記違規點數1 點，核無違誤。本件
    異議人之異議為無理由，應予駁回。
據上論斷，依道路交通案件處理辦法第19條，裁定如主文。
中　　華　　民　　國　　96　　年　　11　　月　　22　　日
                  交通法庭法　官　林蕙芳
以上正本證明與原本無異。
如不服本裁定，應於裁定送達後5 日內向本院提出抗告狀。
　　　　　　　　　　　　　　　  書記官　李佩玲
中　　華　　民　　國　　96　　年　　12　　月　　4 　　日
